臺灣高等法院臺中分院民事裁定
                                      110年度抗字第135號
抗  告  人  臺中巿政府

法定代理人  盧秀燕  
相  對  人  金樹營造股份有限公司

法定代理人  羅金樹  
代  理  人  莊惠萍律師
受告知人    台大丰實業有限公司

法定代理人  林俊達  
受告知人    麗明營造股份有限公司

法定代理人  吳春山  
受告知人    株式會社伊東豊雄建築設計事務所

法定代理人  伊東豊雄
受告知人    大矩聯合建築師事務所

法定代理人  楊逸詠  
上列當事人間撤銷仲裁判斷事件，抗告人對於中華民國110年1月
4日臺灣臺中地方法院109年度仲訴字第3號裁定，提起抗告，本
院裁定如下：
    主   文
抗告駁回。
抗告程序費用由抗告人負擔。
    理   由
一、原裁定以：抗告人於民國109年6月2日向原審法院起訴，訴
    請撤銷伊與相對人間臺灣仲裁協會108年度臺仲聲字第6號仲
    裁判斷（下稱系爭仲裁判斷），而抗告人於109年8月17日民
    事準備㈠狀補正其原因事實，系爭仲裁判斷有「應附理由而
    未附理由之違法」作為撤銷仲裁判斷之事由，實質引用仲裁
    法第40條第1項第1款轉引第38條第2款前段規定，已完備其
    起訴之程式。則抗告人嗣於109年8月20日提出民事準備㈡狀
    （含後續補充），主張抗告人非契約當事人，系爭仲裁判斷
    另有撤銷仲裁判斷之事由及其他原因事實，認有仲裁法第40
    條第1項第1款轉引第38條第1款前段規定之情形；暨於109年
    9月29日提出民事準備㈣狀，稱：未見仲裁庭行使闡明，令兩
    造詳實辯論云云，實質引用仲裁法第40條第1項第3款規定，
    程序上核屬訴之追加，因已逾30日之不變期間，爰裁定駁回
    抗告人所提追加之訴。抗告人不服，提起抗告。
二、抗告人抗告意旨略以：抗告人於109年6月2日30日之不變期
    間提起撤銷仲裁判斷之訴，於起訴之聲明及事實理由均已論
    述，因本件有仲裁法第40條第1項之多款撤銷仲裁判斷事由
    ，其事由包括「以逾期違約金扣抵之工程款」、「工期延長
    致增加與時間關聯之成本及費用」、「以減價收受扣抵之工
    程款」、「保固期起算時點」之履約爭議，並於證物及附件
    引述臺灣仲裁協會108年8月15日臺營仲字第000000號仲裁詢
    問會開會通知書、108年臺仲聲字第6號仲裁判斷書，明確表
    達在仲裁判斷中，抗告人所爭執事項，再於109年8月17日準
    備㈠狀、109年8月20日準備㈡狀、109年9月25日準備㈢狀詳細
    提出各項撤銷仲裁判斷之理由。抗告人之準備㈠狀於109年8
    月17日始呈庭，但相對人對此均無任何異議，顯見抗告人並
    無逾越不變期間。原審不當切割，率認抗告人於109年8月17
    日民事準備狀以後之主張均屬追加，明顯不當限制抗告人之
    訴訟權，增加法律所無之限制。爰此提起抗告，請求廢棄原
    裁定等語。
三、按提起撤銷仲裁判斷之訴，應於判斷書交付或送達之日起，
    30日之不變期間內為之，仲裁法第41條第2項前段定有明文
    。又撤銷仲裁判斷之訴，本質上並非原仲裁程序之上級審或
    再審，是僅限於有仲裁法第40條第1項所列各款事由始得提
    起；且同法第40條第1項所列各款原因，在法律上為分別獨
    立之形成權，屬不同之訴訟標的，而在判斷訴訟標的時，則
    須結合原因事實加以觀察。如原告對於同一仲裁判斷，主張
    有數項原因事實分別該當於該條所列數款法定撤銷仲裁判斷
    之事由，或有數項均可獨立據為撤銷仲裁判斷之原因事實該
    當於同一款事由，或一原因事實同時該當於數款撤銷仲裁判
    斷之事由，而提起撤銷仲裁判斷之訴，乃數個形成權之競合
    ，而為數個訴訟標的之客觀的訴之合併，並非僅為數種獨立
    之攻擊方法；倘於提起撤銷仲裁判斷之訴後，始為追加各該
    原因事實，其所追加者既可據以獨立提起撤銷仲裁判斷之訴
    ，即應受首揭30日不變期間規定之限制（參最高法院109年
    度台抗字第1208號民事裁定）。
四、經查：系爭仲裁判斷係於109年5月4日函送兩造，抗告人於1
    09年6月2日向原審提起撤銷仲裁判斷之訴，尚未逾30日。細
    繹該起訴狀係記載「被告與訴外人台大丰實業有限公司為原
    告發包之『臺中大都會歌劇院新建工程（下稱系爭工程）-第
    三期舞台專業設備工程』」之承攬廠商，系爭工程經驗收合
    格後，兩造發生關於『以逾期違約金扣抵之工程款』、『工期
    延長致增加與時間關聯之成本及費用』、『以減價收受扣抵之
    工程款』、『保固期起算時點』之履約爭議，嗣兩造未能成立
    調解…」等語，原審裁定限期命補正（原審卷一第351頁）後
    ，抗告人於109年8月17日民事準備㈠狀補正，略以：本件撤
    銷仲裁判斷事件因㈠台大丰實業有限公司係系爭契約之代表
    人，與被告負連帶履約責任。㈡因工程介面未妥善協調，及
    施工遲延，以至延宕二、三期工程，其各自主張是否有理由
    ？㈢被告逾期屬設計規劃監造單位之疏誤，受告知訴訟人有
    違約賠償之情形等，各項爭議經兩造在仲裁程序中互有攻防
    ，惟因仲裁庭漏未查明致有仲裁判斷應附理由而未附理由之
    違法等語。是判斷訴訟標的時，經結合其原因事實加以觀察
    ，抗告人即僅以系爭仲裁判斷有「應附理由而未附理由之違
    法」作為撤銷仲裁判斷之事由（引用仲裁法第40條第1項第1
    款轉引第38條第2款前段規定「仲裁判斷書應附理由而未附
    者」之事由），原審以此既完備其起訴之程式，即得據以裁
    判並無違誤（此部分經原審判決）。抗告人雖再於109年8月
    20日民事準備㈡狀記載「共同投標廠商為爭取本身權益，得
    否取代簽約廠商即代表人台大丰公司為調解、仲裁之聲請？
    系爭工程合約責任之解釋是否得以『實際施作者』或『共同投
    標人』取代合約當事人（台大丰公司）…因雙方仲裁協議不成
    立者，當構成仲裁法第40條第1項第1款之撤銷事由…」等語
    ，改依仲裁法第40條第1項第1款轉引第38條第1款前段規定
    「仲裁判斷與仲裁協議標的之爭議無關，或逾越仲裁協議之
    範圍者」之撤銷仲裁判斷事由，以及109年9月29日民事準備
    ㈣狀引用仲裁法第40條第1項第3款「仲裁庭於詢問終結前未
    使當事人陳述，或當事人於仲裁程序未經合法代理者」等節
    ，核屬首次提出之撤銷仲裁判斷事由，難以結合原訴之事實
    ，而認其在109年6月2日起訴時已有此主張，自是追加其他
    可獨立提起撤銷訴訟之不同訴訟標的，為訴之追加，非僅補
    充攻擊防禦方法。原審因而以其追加之訴逾30日不變期間裁
    定駁回之，經核於法並無不合。抗告意旨指摘原裁定不當，
    聲明廢棄，為無理由，應予駁回。
五、據上論結，本件抗告為無理由，裁定如主文。
中　　華　　民　　國　  110 　年　　5  　月　　26　　日
                  民事第四庭   審判長法　官  林慧貞
                                     法　官  劉惠娟
                                     法　官  王怡菁
正本係照原本作成。
如不服本裁定應於送達後10日內向本院提出抗告狀，並繳納抗告
費新臺幣1,000元。
                                     書記官  盧威在
　　　　　　　　　　　　　　　　　　 
中　　華　　民　　國 　 110　　年　　5　　 月　 26 　日